【裁判字號】    96,訴,3866
【裁判日期】    970729
【裁判案由】    毒品危害防制條例
【裁判全文】
臺灣板橋地方法院刑事判決              96年度訴字第3866號
公  訴  人  臺灣板橋地方法院檢察署檢察官
被      告  己○○
                    （另案於臺灣桃園女子監獄執行中）
指定辯護人  本院公設辯護人  乙○○
上列被告因違反毒品危害防制條例等案件，經檢察官提起公訴（
95年度偵字第24846號），本院判決如下：
    主  文
己○○犯如附表所示之罪，各處如附表所示之刑，應執行有期徒
刑拾捌年。門號0000000000號、000000000
0號行動電話各壹支均沒收，如全部或一部不能沒收時，追徵其
價額；犯罪所得合計新臺幣肆仟伍佰元均沒收，如全部或一部不
能沒收時，以其財產抵償之。
    事  實
一、己○○（綽號妞妞）明知海洛因、安非他命分別為毒品危害
    防制條例所規定之第一級毒品、第二級毒品，均不得持有、
    轉讓或販賣，其於民國九十五年間，分別向朱傑真（已於九
    十六年一月間死亡）、真實姓名年籍不詳綽號「阿華」之成
    年人，購入第一級毒品海洛因、第二級毒品安非他命，嗣因
    有施用海洛因習慣之友人甲○○毒癮發作，其於九十五年十
    月六日下午一時十一分四十五秒許，以000000000
    0號行動電話與己○○所有之0000000000號行動
    電話聯絡，向己○○調取海洛因，己○○竟基於轉讓第一級
    毒品海洛因之犯意，於附表編號一所示時地，轉讓如附表編
    號一所示數量之海洛因予甲○○施用。另甲○○及己○○之
    友人戊○○，分別於附表編號二至四所示時間，以其等所使
    用之上揭0000000000號行動電話、00－000
    0000號市內電話，與己○○所有之上開0000000
    000號及0000000000行動電話聯絡，表示要向
    己○○購買海洛因或安非他命，己○○竟基於販賣第一級毒
    品海洛因及販賣第二級毒品安非他命營利之犯意，於電話中
    向甲○○、戊○○表示同意交易，而甲○○、戊○○分別於
    附表編號二、三、四所示雙方約定之時間到達約定地點等候
    ，己○○即當場將海洛因交付予甲○○，並將安非他命交付
    予戊○○，以此方式，將附表編號二、三所示數量之第一級
    毒品海洛因以附表所示之價錢分別販賣予甲○○，並將附表
    編號四所示數量之第二級毒品安非他命以附表編號四所示之
    價錢販賣予戊○○。嗣經警先於九十五年十月二十三日下午
    八時三十分許（起訴書誤載同日晚間十一時三十分許），在
    臺北縣土城市○○路○段三之二號四樓查獲己○○，並扣得
    甲基安非他命七包、大麻五包、搖頭丸二十二顆、電子磅秤
    一台、分裝袋十只及帳單一張（起訴書誤載五張）；復經警
    於同日下午九時三十分許，在同路二段二二巷十七號十三樓
    查獲戊○○，並於翌日（同月二十四日）上午十時三十分許
    ，至土城市○○路○段二二八巷二弄三號查獲甲○○。
二、案經臺北市政府警察局移送臺灣板橋地方法院檢察署檢察官
    偵查起訴。
    理  由
一、證據能力：
    按被告以外之人於審判外之言詞陳述，除法律有規定者外，
    不得作為證據，刑事訴訟法第一百五十九條第一項定有明文
    。被告以外之人於偵查中向檢察官所為之陳述，除顯有不可
    信之情況者外，得為證據；又被告以外之人於司法警察官或
    司法警察調查中所為之陳述，與審判中不符時，其先前之陳
    述具有較可信之特別情況，且為證明犯罪事實存否所必要者
    ，亦得為證據，刑事訴訟法第一百五十九條之一第二項、第
    一百五十九條之二亦分別定有明文。經查：證人戊○○於警
    詢之陳述，係被告以外之人於審判外之陳述，復不符合傳聞
    法則之例外規定，揆諸首揭規定，證人戊○○於警詢之陳述
    不得作為證據。又證人甲○○於警詢時所為之陳述，固屬審
    判外之陳述，然證人甲○○於本院審理中經進行交互詰問後
    ，其證述內容與警詢時陳述之情節明顯不符，而本院審酌證
    人甲○○警詢時並無來自他人之壓力而出於虛偽不實之供證
    或事後串謀而故為迴護被告之機會，復參以被告與證人甲○○係朋友關係，彼此間無任何仇怨嫌隙，證人甲○○警詢時
    實無設詞誣陷被告之動機存在，足認證人甲○○於警詢時之
    陳述，客觀上具有較可信之特別情況，亦為證明被告本案犯
    罪事實存否所必要，故依首揭規定，證人甲○○於警詢時之
    證言亦有證據能力。另證人甲○○、戊○○於偵查中之陳述
    ，固均係被告以外之人於審判外之陳述，惟證人王俊全、戊○○於偵查中經檢察官以證人身分傳訊具結所為之證述，為
    被告以外之人於偵查中向檢察官所為之陳述，均經具結在案
    ，並經本院審理中依被告之聲請，傳訊證人甲○○、戊○○
    到庭接受交互詰問，復無證據證明有顯不可信之情況，均有
    證據能力。
二、認定犯罪事實所憑之證據及理由：
    訊據被告己○○矢口否認有販賣毒品海洛因、安非他命及轉
    讓海洛因等犯行，辯稱：伊確實沒有賣海洛因給甲○○，伊
    有拿海洛因給他，但沒有跟他收錢，且那些海洛因不是伊的
    ，是伊男朋友林英勝的；伊也沒有販賣安非他命給戊○○，
    而伊從來不缺錢，是戊○○自己打電話要伊賣毒品給他，但
    戊○○的老大叫伊不要給他毒品，所以伊從來沒有拿過安非
    他命給他，也沒有送他安非他命云云。經查：
(一)被告轉讓海洛因予甲○○之事實部分：(1)本案查獲前員警對
    被告、證人甲○○分別使用之0000000000號、0
    000000000號行動電話實施通訊監察監聽結果，證
    人甲○○於九十五年十月六日下午一時十一分四十五秒許，
    以其上開使用之行動電話與被告所使用之上開行動電話聯絡
    ，內容為（見臺灣板橋地方法院檢察署九十五年度偵字第二
    四八四六號卷第一二六頁之臺北市政府警察局刑警大隊偵查
    第四隊譯文表）：「Ｂ（指甲○○，下同）：我到了。Ａ（
    指己○○，下同）：什麼啦。Ｂ：我到了。Ａ：我叫康仔拿
    出去給你啦。Ｂ：好，我在樓下。Ａ：樓上啦。Ｂ：好，我
    上去」。而被告於本院審理中亦不否認上開監聽譯文係其與
    證人甲○○之電話通話內容，並有臺灣板橋地方院檢察署九
    十五年十月四日九五年丁○榮言聲監（續）字第００一三０
    九號通訊監察書一份在卷可稽。(2)觀之上開監聽譯文內容所
    示，佐以證人甲○○於偵查中證稱其與被告都是約在她土城
    學府路住處交付毒品等語，復於本院審理中結證稱：這通電
    話是伊跟被告拿海洛因；當初伊有問被告是否需要錢，被告
    說不用，伊也有要拿錢給她，但她說不用等語，而被告於本
    院審理中亦供稱：伊有拿海洛因給甲○○，但沒有跟他收錢
    等語。綜上，堪認被告於九十五年十月六日下午一時十一分
    許四十五秒後之當日某時許，在被告位於土城市○○路○段
    三之二號四樓住處，確有交付數量不詳之海洛因予證人甲○○之事實【即附表編號一所示犯行】。(3)至證人甲○○於偵
    查中固證稱九十五年十月六日下午一時這通電話應該是去買
    海洛因，買多少，伊不記得等語，惟其於本院審理中證稱當
    初伊有問被告是否需要錢，被告說不用，伊也有要拿錢給她
    ，但她說不用等語，已如前述，足認證人甲○○就其於九十
    五年十月六日下午一時十一分許向被告取得海洛因，是否係
    出資購買部分，供證情節前後不一，則被告該次是否係販賣
    海洛因予甲○○，已非無疑；況依被告與證人甲○○上開電
    話通話監聽譯文，被告或甲○○於九十五年十月六日下午一
    時十一分四十五秒之通話中均未提及與海洛因交易有關之數
    量、價錢，此觀之上開監聽譯文自明，自無從佐證證人甲○○於偵查中之證述為真實；此外，並無其他積極證據足以證
    明被告於九十五年十月六日下午一時十一分四十五秒後之當
    日某時許交付海洛因予甲○○時，被告有從中賺取價差或藉
    此牟利之情形，應認被告於九十五年十月六日下午一時十一
    分許四十五秒後之當日某時許交付海洛因予證人甲○○之行
    為，僅構成轉讓第一級毒品海洛因。
(二)被告販賣海洛因予甲○○之事實部分：(1)本案查獲前員警對
    被告、證人甲○○分別使用之0000000000號、0
    000000000號、0000000000號行動電話
    實施通訊監察監聽結果，證人甲○○於九十五年十月六日下
    午五時五十六分五秒，及同年月十日晚間九時零分三十四秒
    、同日晚間九時八分許，以其上開使用之行動電話與被告所
    使用之上開行動電話聯絡，內容為（見臺灣板橋地方法院檢
    察署九十五年度偵字第二四八四六號卷第一二七頁、第一三
    五頁之臺北市政府警察局刑警大隊偵查第四隊譯文表）：
    「Ａ（指己○○，下同）：怎樣。Ｂ（指甲○○，下同）：
    姐喔，我回來了喔，啊我跟妳拿二張。Ａ：嗯。Ｂ：啊妳在
    嘛，對不對。Ａ：嗯。Ｂ：好，我順便跟妳講我問得怎樣啦
    。Ａ：嗯」；「Ｂ：喂。Ａ：你要多少。Ｂ：一千五。Ａ
    ：啊你在哪裡。Ｂ：土城啊，我現在過去喔。Ａ：嗯」；
    「Ｂ：喂。Ａ：怎樣？Ｂ：到了。Ａ：進來。Ｂ：嗯」等語
    。而被告於本院審理中亦不否認上開監聽譯文係其與證人甲○○之電話通話內容。(2)觀諸上開監聽譯文即被告與甲○○於九十五年十月六日下午五時五十六分五秒，及即被
    告與甲○○於同年月十日晚間七時五十二分三十四秒、同日
    晚間九時八分許之通話內容所示，核與證人甲○○於九十五
    年十月二十四日警詢時供證稱：「（你是否認識己○○嗎？
    跟她是什麼關係？有何往來？）認識，是朋友關係，以前有
    跟他買過毒品。（是買何種毒品？買幾次？大約是何時何地
    ？價錢如何？）約跟他買五、六左右‧‧，時間忘了，在土
    城市○○路附近，我不會講，就是大約一千塊一包‧‧（有
    沒有吸食毒品？何種毒品？）以前有，現在沒有。以前用過
    海洛因」等語，及其於偵查中結證稱：「（是否有向她〔指
    被告〕買過毒品？）我是跟他拿海洛因，拿約三至五次。每
    次都拿一千至二千元。詳細交易時間不記得。我們都約往他
    土城學府路住處交易。（你綽號？）阿全。我電話是000
    0000000，現在沒有在使用。（是否有到妞妞他家去
    賭博過？）有去過，可是是去買毒品‧‧‧（九十五年十月
    六日下午五點多打電話給她說『我回來啦，姐仔，我順便跟
    你拿二張』為何意？）「二張」是指二千元海洛因，這次是
    我去跟他買二千元海洛因，我有拿到毒品。‧‧‧（九十五
    年十月十日晚上九點電話中妞妞問你說『要多少？』，你說
    要『一千五百』是何意？）我是要去拿一千五百的海洛因」
    等語相符，足認證人甲○○上開證述為真實。綜上，堪認證
    人甲○○分別於九十五年十月六日下午五時五十六分許及同
    月十日晚間九時零分三十四秒許，有以電話聯絡被告，向被
    告購買價錢二千元、一千五百元之海洛因，被告向證人甲○○表示同意，嗣於上開通話結束後之當日某時許，證人甲○○確有在被告位於臺北縣土城市○○路○段三之二號四樓之
    住處取得其向被告購買海洛因，並當場交付上開價金予被告
    之事實【即附表編號二、三所示犯行】。(3)至證人甲○○於
    本院審理中翻異前詞，改稱：我有向被告拿海洛因，但不是
    向被告買海洛因，其中九十五年十月六日下午五點五十六分
    這通電話，我說跟被告拿兩張，就是拿兩包海洛因的意思；
    另九十五年十月十日晚間九時八分之通話內容，我是要拿一
    千五百元的海洛因，這次我去被告那邊去拿，我要拿錢給她
    ，她說她沒有在賣，如果我要的話，她請我；我與被告係一
    般普通朋友關係，不知道她為何要送給我海洛因云云。惟與
    上開監聽譯文所示通話內容及證人甲○○警詢、偵查中證述
    其向被告購買毒品海洛因之情節，顯不相符，且被告與證人
    甲○○間僅係一般普通朋友關係，業如前述，其二人間並非
    至親故交，被告茍無利得，豈會甘冒重刑之風險，多次無償
    提供毒品海洛因予甲○○之理，足徵證人甲○○於本院審理
    中證稱我不是向被告買海洛因，我要拿錢給被告，她說她沒
    有在賣，她要請我云云，及被告於本院審理中辯稱伊拿海洛
    因給甲○○，但沒有跟他收錢云云，顯與常情有違，均難採
    信。
(三)被告販賣安非他命予戊○○之事實部分：(1)本案查獲前員警
    對被告、證人戊○○分別使用之0000000000號、
    00－0000000號電話實施通訊監察監聽結果，證人
    戊○○於九十五年十月十四日下午四時二十七分五十八秒，
    以上開電話與被告所使用之上開行動電話聯絡，內容為（見
    臺灣板橋地方法院檢察署九十五年度偵字第二四八四六號卷
    第一三九頁之臺北市政府警察局刑警大隊偵查第四隊譯文表
    ）：「Ａ（指己○○，下同）喂：。Ｂ（指戊○○，下同）
    ：姊姊。Ａ：啊。Ｂ：一張。Ａ：我快死掉了啦。Ｂ：為什
    麼。Ａ：我昨天去打點滴啊，我快死掉了。Ｂ：你怎麼了。
    Ａ：我發燒啊。Ｂ：有沒有比較好一點。Ａ：啊。Ｂ：我說
    你有沒有比較好一點。Ａ：我在你老闆這裡。Ｂ：喔，好」
    等語。而被告於本院審理中亦不否認上開監聽譯文係其與證
    人戊○○之電話通話內容。(2)觀諸上開監聽譯文內容所示，
    及證人戊○○於九十五年十一月二十四日偵查中結證稱：「
    （是否有向她〔指被告〕買過毒品？）有，因為她缺錢，我
    就向（她）買安非他命，大約在被查獲前二、三個禮拜，在
    她土城學府路住處交易，買一千元。‧‧（九十五年十月十
    四日下午四點多打電話給她〔指被告〕說『姊姊，一張』，
    妞妞〔指被告〕說『她昨天去打點滴，快死掉了』是何意？
    ）我有給他一千元，是她硬拿安非他命給我，我就帶走安非
    他命，且把它丟掉」等語；又於本院審理中結證稱：「（你
    在偵查中說我向被告買過兩、三次毒品，被告一直想要賣毒
    品給你等語，是否實在？）實在，我確實有跟他買安非他命
    ，有時在被查獲地點或是被告住處四樓，都是我拿錢還他的
    時候，他說他缺錢，問我要不要買安非他命，時間在九十五
    年十月間，就是監聽那段時間，但是起訴所載的九十五年十
    月十四日那次，監聽譯文講的一張，確實是我去還一千元，
    當天他也有拿安非他命給我，但我把安非他命丟掉。（十月
    十四日那天你拿到的安非他命，被告是否有跟你收錢？）當
    天沒有，但後來被告有跟我要錢，我有給他一千元，是在被
    告四樓住處給他的，詳細時間我忘記了，大概是他拿安非他
    命給我之後一星期。（被告在本院開庭時說你打電話給他，
    要他賣你安非他命，他一直說不行等語，有何意見？）不可
    能，我沒有打電話給他要他賣安非他命給我，都是他自己說
    他缺錢，要賣安非他命給我」等語（見本院審判筆錄第十八
    頁）。綜上，堪認證人戊○○於九十五年十月十四日下午四
    時二十七分五十八秒許，有以電話聯絡被告，向被告購買價
    錢一千元之安非他命，被告向證人戊○○表示同意，嗣於通
    話結束之當日某時許，證人戊○○確有在被告上址住處取得
    其向被告購買之安非他命【即附表編號四所示犯行】。至證
    人戊○○究係何時將上開九十五年十月十四日購買安非他命
    之價金交付予被告一節，證人戊○○於偵查中固證稱：「我
    有給他一千元，是她硬拿安非他命給我，我就帶走安非他命
    ，且把它丟掉」等語，已如前述，但證人戊○○於偵查中並
    未明確證述其係九十五年十月十四日當天交付購買安非他命
    之價金交付予被告，且參酌證人戊○○供證其有積欠被告賭
    債，則證人戊○○於本院審理中證稱：九十五年十月十四日
    當天是去還被告一千元，當天被告也有拿安非他命給我，當
    天沒有收錢，但後來被告有跟我要錢，我有給她一千元，是
    在被告四樓住處給她的，大概是她拿安非他命給我之後一星
    期等語，與其偵查中證述內容並無齟齬，亦難認係違背常情
    ，尚堪採信，應認證人戊○○係於九十五年十月十四日後之
    一星期，在被告上址土城學府路住處交付購買安非他命之價
    金一千元予被告。是被告辯稱伊沒有販賣安非他命給戊○○
    ，也從來沒有拿過安非他命給他云云，並非足採。
(四)按販賣海洛因、安非他命係政府嚴予查緝之違法行為，且上
    述毒品均可任意分裝或增減其分量，而每次買賣之價量，亦
    隨時隨雙方關係之深淺、當時之資力、需求程度及對行情之
    認知等因素，機動的調整，因之販賣之利得，除經坦承犯行
    ，或帳冊價量均記載明確外，委難察得實情，是縱未確切查
    得販賣賺取之實際差價，但除別有事證，足認係按同一價格
    轉讓，確未牟利之情形外，尚難執此認非法販賣之事證有所
    不足，致知過坦承者難辭重典，飾詞否認者反得逞僥倖，而
    失情理之平；且毒品海洛因、安非他命之價格不低，且取得
    不易，凡為販賣之不法勾當者，苟無利可圖，應無甘冒被查
    緝法辦重刑之危險，平白無端義務為該買賣之工作，是其販
    入之價格必較售出之價格低廉，而有從中賺取買賣差價牟利
    之意圖及事實，應屬符合論理法則且不違背社會通常經驗之
    合理判斷。本件被告於案發前係無業，業據被告於警詢中供
    述在卷，顯見該被告於查獲前並無固定收入（見卷附被告之
    戶籍資料），復參以被告與向其購買毒品之證人甲○○、戊○○間，並非至親故交，卻仍多次分別向被告購買海洛因或
    安非他命，被告苟無利得，豈會甘冒重刑之風險，一再與前
    開友人相約交易毒品之理，足徵被告如附表編號二至四之行
    為，其確有販賣第一級毒品海洛因、第二級毒品安非他命營
    利之意圖甚明。
(五)綜上所述，被告所辯其無販賣、轉讓海洛因予甲○○及販賣
    安非他命予戊○○云云，應係卸責之詞，均非足採。本案事
    證明確，被告販賣海洛因、安非他命及轉讓海洛因等犯行，
    均堪認定，應依法論科。
三、論罪科刑：
    核被告如附表編號一所為，係犯毒品危害防制條例第八條第
    一項之轉讓第一級毒品罪；被告如附表編號二、三之所為，
    均係犯同法第四條第一項之販賣第一級毒品罪；被告如附表
    編號四之所為，係犯同法第四條第二項之販賣第二級毒品罪
    。被告持有海洛因、安非他命之低度行為，分別為其販賣海
    洛因、安非他命及轉讓海洛因之高度行為所吸收，均不另論
    罪。至公訴意旨雖認被告如附表編號一所為係犯毒品危害防
    制條例第四條第一項之販賣第一級毒品罪，惟此部分除證人
    甲○○前後不一致之供證外，並無其他積極證據足資佐證被
    告有從中賺取價差或藉此牟利之情形，有如前述，惟因起訴
    之基本社會事實同一，爰依法變更起訴法條。又被告所犯上
    開轉讓第一級毒品、販賣第一級毒品及販賣第二級毒品等罪
    ，犯意各別，行為互殊，應予分論併罰。再按販賣第一級毒
    品罪之法定刑為死刑、無期徒刑，係立法者為維護國民身心
    健康，進而維持社會秩序，俾免國家安全之陷於危殆，為拔
    其貽害之本，希望達成杜絕流入之途，著重煙毒來源之截堵
    ，以求禍害之根絕而定；而製造、運輸、販賣行為乃煙毒禍
    害之源，其源不斷，則流毒所及，非僅多數人之生命、身體
    受其侵害，並社會、國家之法益亦不能免，為害之鉅，當非
    個人一己之生命、身體法益所可比擬，對於此等行為之以特
    別立法嚴厲規範，固符合比例原則，然就個案刑度之決定，
    仍應就具體情狀衡量，而本案被告本身尚非屬於長期且販賣
    大量毒品之大盤商，其雖因上述販賣毒品海洛因之行為而罹
    重典，然核其犯罪情節尚非重大，顯非持有大量毒品，供販
    賣予不特定族群之上游毒梟，是其販賣海洛因之犯罪對社會
    危害程度尚非重大，雖科以法定最低刑度，猶嫌過重，其情
    狀顯堪憫恕，爰就其如附表編號二、三所犯販賣第一級毒品
    罪部分，均依刑法第五十九條規定酌量減輕其刑。爰審酌被
    告犯罪動機、目的、手段，及其販賣上述毒品供他人施用，
    戕害他人之身體健康，對社會善良風俗及安寧秩序造成之危
    害，兼衡其販賣毒品數量非大之情節，國中畢業之智識程度
    （見警詢筆錄），暨其犯後否認犯行之態度等一切情狀，分
    別量處如主文所示之刑，並定其應執行之刑。
四、沒收部分：
    按毒品危害防制條例第十九條第一項規定，犯第四條至第九
    條、第十二條、第十三條或第十四條第一項、第二項之罪者
    ，其供犯罪所用或因犯罪所得之財物，均沒收之。係採義務
    沒收主義。且金錢為代替物，重在兌換價值，而不在原物，
    自難拘泥於沒收原物之理論，認沒收販賣毒品所得之金錢，
    以當場搜獲扣押者為限，苟能證明其為販賣毒品所得之金錢
    ，均應予以沒收（最高法院九十二年度台上字第五二七七號
    判決採同一意旨）。是本件被告己○○如附表編號二、三販
    賣第一級毒品海洛因所得之財物二千元、一千五百元（均未
    扣案），及被告己○○販賣第二級毒品安非他命所得之財物
    一千元（亦未扣案），均應依毒品危害防制條例第十九條第
    一項之規定宣告沒收，惟如全部或一部不能沒收時，依同條
    項之規定，應以其財產抵償之。又本件供被告己○○如附表
    編號一、三所示轉讓、販賣毒品海洛因聯絡時使用之000
    0000000號行動電話一支，及其如附表編號二、四所
    示販賣毒品海洛因、安非他命聯絡時使用之0000000
    000號行動電話一支，均為被告己○○所有，供上開犯罪
    所用之物，雖未扣案（見證人查獲之偵查員丙○○於本院審
    理中證詞及同上偵卷第十四頁之扣押物品目錄表所載），然
    不能證明業已滅失，亦應依毒品危害防制條例第十九條第一
    項之規定宣告沒收，惟如全部或一部不能沒收時，依同條項
    之規定，應追徵其價額。至本案查獲時所查扣之甲基安非他
    命七包、大麻五包、搖頭丸二十二顆、電子磅秤一台、分裝
    袋十只及帳單一張等物，依據被告於偵查中供稱：上開扣案
    毒品是我之前施用留下來的等語，又於本院審理中供稱：扣
    案電子磅秤、夾鏈袋（指分裝袋）都不是我的，我也沒有拿
    來使用，扣案帳單是記載賭債的等語；此外，並無其他證據
    足認上開扣案之毒品、物件，與本案被告販賣、轉讓毒品之
    犯罪有何關聯，自均無從併予宣告沒收或沒收銷燬，附此敘
    明。
五、不另為無罪諭知部分：
(一)公訴意旨另以：被告己○○基於販賣第一級毒品、第二級毒
    品牟利之犯意，於不詳時、地，分別向朱傑真（已歿）及真
    實姓名年籍不詳綽號「阿華」之成年男子，販入第一級毒品
    海洛因、第二級毒品安非他命，因認被告此部分亦分別涉犯
    毒品危害防制條例第四條第一項之販賣第一級毒品、同條第
    二項之販賣第二級毒品罪嫌。
(二)按犯罪事實應依證據認定之，無證據不得認定犯罪事實；又
    不能證明被告犯罪者，即應諭知無罪之判決，刑事訴訟法第
    一百五十四條第二項、第三百零一條第一項分別定有明文。
    而認定不利於被告之事實，須依積極證據，茍積極證據不足
    為不利於被告事實之認定時，即應為有利於被告之認定，更
    不必有何有利之證據；且刑事訴訟法上所謂認定犯罪事實之
    積極證據，係指適合於被告犯罪事實之認定之積極證據而言
    ，雖不以直接證據為限，間接證據亦包括在內，然而無論直
    接或間接證據，其為訴訟上之證明，須於通常一般之人均不
    致有所懷疑，而得確信其為真實之程度者，始得據為有罪之
    認定，倘其證明尚未達到此一程度，而有合理之懷疑存在時
    ，自不能以推測或擬制之方法，以為有罪裁判之基礎，最高
    法院四十年台上字第八六號、七十六年台上字第四九八六號
    判例可資參照。又販賣毒品罪，並不以販入後復行賣出為構
    成要件，只要以營利之目的，將毒品購入或賣出，有一於此
    ，其犯罪即屬完成，惟如販入後復行賣出一次，亦僅成立一
    販賣罪，並非認有二次之犯罪行為（同法院九十六年度台上
    字第四一六號判決採同一意旨）。
(三)經查：被告於偵查中供稱扣案之安非他命等毒品均係其之前
    施用留下來的等語，又參以被告於九十五年八月間犯施用第
    二級毒品案件，亦經本院以九十五年度毒聲字第一八三一號
    裁定送勒戒處所施以觀察勒戒後，認無繼續施用毒品之傾向
    ，於九十五年十二月二十二日釋放，亦有台灣高等法院被告
    前案記錄表在卷可稽；復徵之證人甲○○、戊○○等人分別
    向被告購買海洛因、安非他命之數量不大、每次交易金額介
    於一千元至二千元等情以觀，尚難遽認被告係意圖營利而事
    先向朱傑真及真實姓名年籍不詳綽號「阿華」之成年人販入
    海洛因或安非他命隨時伺機販賣。此外，復查無任何足以證
    明被告係意圖營利向朱傑真、「阿華」販入海洛因、安非他
    命之積極證據，自難證明被告此部分亦涉犯販賣毒品海洛因
    、安非他命之犯行。綜上所述，本院復查無其他積極證據證
    明被告有何公訴人所指訴此部分之販賣海洛因、安非他命犯
    行，因不能證明被告此部分販入毒品海洛因、安非他命之犯
    罪，本應為被告無罪之諭知，因公訴人認被告此部分犯嫌與
    其前開經論罪科刑之犯行間，有實質上一罪關係（參前開最
    高法院九十六年度台上字第四一六號判決意旨），爰不另為
    無罪之諭知。
據上論斷，應依刑事訴訟法第二百九十九條第一項前段、第三百
條，毒品危害防制條例第四條第一項、第二項、第八條第一項、
第十九條第一項，刑法第十一條前段、第五十九條、第五十一條
第五款，判決如主文。
本案經檢察官鄭潔如到庭執行職務。
中    華    民    國    97    年    7     月    29    日
                  刑事第十六庭  審判長法  官  白光華
                                      法  官  曾淑娟
                                      法  官  楊志雄
以上正本證明與原本無異。
如不服本判決應於送達後十日內向本院提出上訴狀。
                                      書記官  陳春銘
中    華    民    國    97    年    7     月    29    日
附錄本案論罪科刑法條全文：
毒品危害防制條例第四條
製造、運輸、販賣第一級毒品者，處死刑或無期徒刑；處無期徒
刑者，得併科新臺幣一千萬元以下罰金。
製造、運輸、販賣第二級毒品者，處無期徒刑或七年以上有期徒
刑，得併科新臺幣七百萬元以下罰金。
製造、運輸、販賣第三級毒品者，處五年以上有期徒刑，得併科
新臺幣五百萬元以下罰金。
製造、運輸、販賣第四級毒品者，處三年以上十年以下有期徒刑
，得併科新臺幣三百萬元以下罰金。
製造、運輸、販賣專供製造或施用毒品之器具者，處一年以上七
年以下有期徒刑，得併科新臺幣一百萬元以下罰金。
前五項之未遂犯罰之。
毒品危害防制條例第8條第1項
轉讓第一級毒品者，處1 年以上7 年以下有期徒刑，得併科新臺
幣1 百萬元以下罰金。
附  表：
┌──┬─────┬────────────┐
│編號│犯罪事實  │主文                    │
├──┼─────┼────────────┤
│ 一 │甲○○於九│己○○轉讓第一級毒品，處│
│    │十五年十月│有期徒刑壹年肆月，門號０│
│    │六日下午一│000000000號行動│
│    │時十一分四│電話壹支沒收，如全部或一│
│    │十五秒許，│部不能沒收時，追徵其價額│
│    │以其持用之│。                      │
│    │０九三八五│                        │
│    │五七一七五│                        │
│    │號行動電話│                        │
│    │，與己○○│                        │
│    │所有之０九│                        │
│    │五三五一０│                        │
│    │０七六號行│                        │
│    │動電話聯繫│                        │
│    │後，己○○│                        │
│    │於上開時間│                        │
│    │後之當日某│                        │
│    │時許，在其│                        │
│    │位於臺北縣│                        │
│    │土城市學府│                        │
│    │路一段三之│                        │
│    │二號四樓住│                        │
│    │處，轉讓數│                        │
│    │量不詳之海│                        │
│    │洛因予王志│                        │
│    │全。      │                        │
├──┼─────┼────────────┤
│ 二 │甲○○於九│己○○販賣第一級毒品，處│
│    │十五年十月│有期徒刑拾伍年肆月，門號│
│    │六日下午五│0000000000號行│
│    │時五十六分│動電話壹支沒收，如全部或│
│    │許，以其使│一部不能沒收時，追徵其價│
│    │用之０九三│額；犯罪所得新臺幣貳仟元│
│    │八五五七一│沒收，如全部或一部不能沒│
│    │七五號行動│收時，以其財產抵償之。  │
│    │電話與蒲佳│                        │
│    │琪所有之０│                        │
│    │九一七四四│                        │
│    │００八０號│                        │
│    │行動電話聯│                        │
│    │繫後，蒲佳│                        │
│    │琪於上開時│                        │
│    │間後之當日│                        │
│    │某時許，在│                        │
│    │其上址住處│                        │
│    │，販賣數量│                        │
│    │不詳，價錢│                        │
│    │新臺幣（下│                        │
│    │同）二千元│                        │
│    │之海洛因予│                        │
│    │甲○○，並│                        │
│    │當場向王志│                        │
│    │全收取上開│                        │
│    │價金。    │                        │
│    │          │                        │
├──┼─────┼────────────┤
│ 三 │甲○○於九│己○○販賣第一級毒品，處│
│    │十五年十月│有期徒刑拾伍年肆月，門號│
│    │十日晚間九│0000000000號行│
│    │時零分三十│動電話壹支沒收，如全部或│
│    │四秒許，以│一部不能沒收時，追徵其價│
│    │其使用之０│額；犯罪所得新臺幣壹仟伍│
│    │九三八五五│佰元沒收，如全部或一部不│
│    │七一七五號│能沒收時，以其財產抵償之│
│    │行動電話，│。                      │
│    │與己○○所│                        │
│    │有之０九五│                        │
│    │三五一００│                        │
│    │七六號行動│                        │
│    │電話聯繫後│                        │
│    │，己○○於│                        │
│    │同日晚間九│                        │
│    │時八分後之│                        │
│    │當日某時許│                        │
│    │，在上址住│                        │
│    │處，販賣數│                        │
│    │量不詳，價│                        │
│    │錢新臺幣一│                        │
│    │千五百元之│                        │
│    │海洛因予王│                        │
│    │志全，並當│                        │
│    │場向甲○○│                        │
│    │收取上開價│                        │
│    │金。      │                        │
├──┼─────┼────────────┤
│ 四 │戊○○於九│己○○販賣第二級毒品，處│
│    │十五年十月│有期徒刑柒年肆月，門號０│
│    │十四日下午│000000000號行動│
│    │四時二十七│電話壹支沒收，如全部或一│
│    │分五十八秒│部不能沒收時，追徵其價額│
│    │許，以其使│；犯罪所得新臺幣壹仟元沒│
│    │用之０三－│收，如全部或一部不能沒收│
│    │三五０四八│時，以其財產抵償之。    │
│    │八一號市內│                        │
│    │電話，與蒲│                        │
│    │佳琪所有之│                        │
│    │０九一七四│                        │
│    │四００八０│                        │
│    │號行動電話│                        │
│    │聯繫後，蒲│                        │
│    │佳琪於上開│                        │
│    │時間後之當│                        │
│    │日某時許，│                        │
│    │在上址住處│                        │
│    │販賣數量不│                        │
│    │詳，價錢新│                        │
│    │臺幣一千元│                        │
│    │之安非他命│                        │
│    │予戊○○。│                        │
│    │嗣戊○○於│                        │
│    │一星期後某│                        │
│    │日，在上址│                        │
│    │住處交付購│                        │
│    │買安非他命│                        │
│    │之價金新臺│                        │
│    │幣一千元予│                        │
│    │己○○。  │                        │
└──┴─────┴────────────┘


司法院資訊處製作；財團法人民間司法改革基金會備份。
